【裁判字號】    99,上易,1297
【裁判日期】    990811
【裁判案由】    竊盜
【裁判全文】
臺灣高等法院刑事判決                99年度上易字第1297號
上  訴  人
即  被  告  乙○○
上列上訴人因竊盜案件，不服臺灣新竹地方法院98年度易字第
269號，中華民國99年4月29日第一審判決（起訴案號：臺灣新竹
地方法院檢察署98年度偵字第3314號），提起上訴，本院判決如
下：
    主  文
上訴駁回。
    事  實
一、乙○○意圖為自己不法所有，於民國98年4月12日12時4分許
    ，在新竹市○區○道路3段2號7-11便利商店內，徒手竊取店
    內開放式陳列架上超力家計號保險套1 盒，得手後藏置所穿
    著長褲口袋內，旋購買飲料2罐而付款後步出該店。嗣該店
    店長甲○○於同日15時許清點店內陳列架貨品，發現上開保
    險套遭竊，旋調閱店內監視錄影設備，依監視錄影畫面查悉
    乙○○涉有上情，遂調閱店外監視錄影設備，依監視錄影畫
    面確認乙○○當日係駕駛車牌號碼N9─0680號自用小客車乃
    報警處理，嗣為警循上開車號而查獲上情。
二、案經甲○○訴由新竹市警察局第一分局報告臺灣新竹地方法
    院檢察署檢察官偵查起訴。
    理  由
壹、程序部分：
    按被告以外之人於審判外之言詞或書面陳述，除法律有規定
    者外，不得作為證據；又被告以外之人於審判外之陳述，雖
    不符合同法第159條之1至第159條之4之規定，但經當事人於
    審判程序同意作為證據，法院審酌該言詞陳述或書面陳述作
    成時之情況，認為適當者，亦得為證據。當事人、代理人或
    辯護人於法院調查證據時，知有第159條第1項不得為證據之
    情形，而未於言詞辯論終結前聲明異議者，視為有前項之同
    意，刑事訴訟法第159條第1項及第159條之5分別定有明文。
    經查，本判決下列所引用之被告以外之人於審判外之陳述，
    屬傳聞證據部分，檢察官、被告於本院審理程序中均表示沒
    有意見，且迄於言詞辯論終結前亦未聲明異議。本院審酌上
    開證據資料製作時之情況，尚無違法不當及證明力明顯過低
    之瑕疵，亦認為以之作為證據應屬適當，故揆諸前開規定，
    爰依刑事訴訟法第159條之5規定，認前揭證據資料均有證據
    能力。
貳、實體部分：
一、訊據上訴人即被告乙○○固坦認有於98年4月12日前往新竹
    市○區○道路3段2號7-11便利商店購買東西，惟矢口否認有
    何竊盜犯行，辯稱：伊並沒有偷告訴人指稱遺失物品的動機
    ，當日伊在陳列架上找巧克力，前面擋了1位小姐，因為上
    面找不到伊要的巧克力，伊就蹲下來找下排的東西。當時身
    上穿工作服，久了，伊不知道衣服破掉的洞變大，所以身上
    1 盒綠色的東西掉出來，該綠色盒子是伊台北的朋友杜炳維
    給伊的東西，裡面是放雄果素美白乳液的化妝品，杜炳維提
    供原料，我負責包裝行銷，當日伊放在身上背心口袋內，不
    知口袋破洞變大，盒子才從破洞地方掉出來等語。經查：
  (一)被告於98年4 月12日12時許，前往在新竹市○區○道路3 段
    2號7-11便利商店內，購買飲料2罐付款後離開之事實，業據
    被告自承在卷，並有統一發票、監視錄影畫面2張附卷可稽
    。
  (二)證人甲○○於警詢中指訴：伊在新竹市○區○道路3 段2 號
    7-11便利商店擔任店長職務，該店於98年4 月12日12時04分
    遭竊，清點後發現販賣的保險套4 盒，超力家計號1 盒、岡
    本OK衛生套2 盒、愛戴衛生套1 盒（誤稱為家庭計劃、戴瑞
    斯、岡本牌，以下均同）總計新臺幣（下同）535 元遭竊（
    其中岡本OK衛生套2 盒、愛戴衛生套1 盒遭竊部分，不另為
    無罪之諭知，理由後述）。遭竊保險套放置在店內走道置物
    架上，被告進入店內佯裝購物，以徒手將置物架上之保險套
    放進所穿的褲子右後方口袋內等語（見偵查卷第6-7 頁）。
  (三)證人甲○○復於偵查中證述：伊所負責鐵道路7-11超商每日
    盤點3 次，早上7 點盤點沒有少，下午3 盤點時發現少保險
    套，此外沒發現其他物失竊。伊在店內、外都裝監視器，伊
    發現失竊，即調閱監視器畫面從早上7 點看到下午3 點，從
    畫面上伊發現被告動作可疑，再從店外監視器確認被告進入
    店及步出店之過程。這段時間只有被告靠近保險套區，有在
    同一位置停最久的也是他，伊特別詳細看被告每一動作等語
    （見同上偵查卷第28-30 頁）
  (四)證人甲○○再於原審證述：98年4月12日當時擔任新竹市○
    區○道路3段2號7-11便利商店的店長，當時有2位店員在店
    內，於當日下午3點多知道店內有物品失竊，因為店內會針
    對特殊商品做清點，即高單價及容易失竊，就是比較小的東
    西。當日有無掉其他東西伊沒有特別去記，但是伊只針對比
    較特殊的，因為平常不容易失竊。店內一天清點三次物品。
    早上7點、下午3點，晚上11點，這3個時段是屬於交班的時
    間。我們盤點項目很多，有的查的到，因為保險套失竊很明
    確，電腦庫存數量可以查，我們才去報案。其他我們自行吸
    收。查到數量，剛好是少的數量超力家計號1盒、愛戴衛生
    套1盒、岡本OK衛生套2盒。當日盤點紀錄，已資源回收，未
    留存。保險套盒子外部都有包1層塑膠模套，店內只有監視
    系統，沒有設置偵測門等語（見原審卷第38-42頁）。
  (五)另原審於99年4月8日第1次當庭勘驗店內監視器98年4月12日
    12時03分22秒至12時04分45秒所攝錄之畫面，勘驗結果如下
    （見本院卷第19-20頁）：
    畫面一（00000000:03:22）部分
    12:03:22：被告背對鏡頭由畫面下方進入畫面。
    12:03:30：被告轉向陳列架，前方有一位小姐。
    12:03:41：畫面結束。
    畫面二（000000 00:03:43）部分
    12:03:43：被告背靠陳列架，前方有一位小姐。被告雙手拿著
              貨品。
    12:03:48：被告左手伸向背後腰部附近。
    12:03:50：被告回復雙手拿著貨品的姿勢
    12:03:59：被告蹲下，雙手仍拿著貨品。
    12:04:01：被告背完全貼著後方陳列架。
    12:04:11：被告左手伸向背後腰部附近。
    12:04:15：被告回復雙手拿著貨品的姿勢。
    12:04:19：被告蹲下。
    12:04:22：被告右邊腰部掉出1個東西。
    12:04:25：被告發現後將東西放入口袋。
    12:04:32：被告持續用右手將東西放入口袋。
    12:04:38：被告回復雙手拿著貨品的姿勢。
    12:04:40：被告起身往鏡頭方向走來。
    12:04:45：被告走出畫面。
  (六)原審復於99年4月15日第二次當庭勘驗店內監視器98年4月12
    日12時03分43秒至12時04分45秒所攝錄之畫面，勘驗結果如
    下（見原審卷第37-38頁）：
    被告背部緊靠後方陳列架，面向前方，被告前方站立一女性
    ，在前方陳列架找尋物品，嗣被告右手拿著貨品，左手伸入
    後方其所穿著背心衣物內，在背後下半部及腰際部分上下滑
    動數次，被告左手回到前方雙手握住貨品，前方女性移向左
    側繼續尋找物品，被告仍面向前方，身體偏左微蹲，畫面中
    僅見被告右手拿取物品，畫面中未見被告左手，約4秒後，
    被告起身，左手伸向左後方腰際，並出現類似塞物品動作上
    下移動約8秒，前方女子離開，被告左手回到前方雙手握住
    貨品，身體微側左，蹲下，被告仍面向前方，狀似搜尋前方
    物品，被告後背右側自背心內掉落一反光淡綠色盒狀物品，
    並滑落到其後方緊靠之陳列架下方，被告察覺，仍面向前方
    ，以其右手伸向後方陳列架抓取滑落盒狀物品後，仍面向前
    方，被告右手將所抓取之物品伸入被告身上穿著背心內後方
    ，且出現塞放物品動作數次後滑向右側，於滑向右側時，可
    見右手仍抓取一盒狀物品，並在被告穿著褲袋附近出現塞取
    物品動作，約2秒後，被告右手回到前方，起身離開。
  (七)依前開勘驗結果所示，被告於監視錄影畫面開始，到前方女
    性離開陳列架區、至被告離開陳列架區結帳期間，被告身軀
    緊靠店內放置保險套陳列架區域，被告左手則數次離開身軀
    前方，未出現在畫面中，嗣後監視錄影畫面中即出現左手伸
    入所穿著背心衣物內，在背後下半部及腰際部分上下滑動數
    次，及伸向左後方腰際，並出現類似塞物品動作上下移動約
    8 秒，另自被告後背右側自背心內掉落一反光淡綠色盒狀物
    品，並滑落到其後方緊靠之陳列架下方後，被告均無常人訝
    異、轉頭找尋物品之反應，卻仍面向前方，於未轉頭查看掉
    落物品掉落位置，即以右手伸向後方，於抓取到一反光淡綠
    色盒狀物品後，亦未第一時間將該遺落物品放置在身上衣物
    袋內，反將右手抓取之物品伸入身上穿著背心內後方，且出
    現塞放物品動作數次後，始滑向右側，並塞入所穿著褲袋內
    等情以觀，被告先有疑似在放置遺失保險套陳列架區拿取物
    品、在其身上塞物品之動作，其後抓取物品，至放置物品在
    其身上數個動作，均與常人顯現拾起掉落物品行為大相逕庭
    。
  (八)佐以被告當時站立位置背後陳列架上確實有擺放超力家計號
    保險套產品，亦有偵查卷附之現場照片（見偵查卷第21頁）
    可資為憑。而原審當庭勘驗告訴人當庭提出超力家計號保險
    套，外包裝為一淡綠色盒狀物品，亦有勘驗筆錄（見原審98
    年易269卷41頁）可按，足見監視畫面中自被告身後掉落之
    盒狀物品，應係被告取自陳列架上超力家計號保險套，並將
    之藏放於身後腰際之處，因被告蹲下時，遭到擠壓而自身後
    滑落，益徵被告於98年4月12日12時4分許，在新竹市○區○
    道路3段2號7-11便利商店內，徒手竊取店內開放式陳列架上
    超力家計號保險套1盒，得手後藏置衣褲口袋內之事實，堪
    以認定。
  (九)被告雖辯稱：監視錄影畫面中淡綠色盒狀物是伊台北朋友杜
    炳維給伊的東西，裡面是放雄果素美白乳液的化妝品。伊放
    在背心口袋，不知口袋破洞變大，盒子才從破洞地方掉出來
    等語。然查：
    1.證人杜炳維於原審證稱：98年4月間有給被告1批雄果素的
      試驗品，是用塑膠袋裝，白色瓶子，每瓶大約5毫升，伊
      給他之後，他就說他要去南部，被告將伊所給的1袋雄果
      素放進背心的口袋。當時被告有提到要做盒子的事情，惟
      並未提到盒子樣式大小，也沒有提到用何種材質設計，亦
      未提到1個盒子裡面要放幾瓶雄果素，只有提到1個月要使
      用30毫升的量等語（見原審卷第22-23、第26-27頁），核
      與被告提出盒子上記載雄果素每瓶3毫升容量，及被告於
      原審訊問時陳述監視錄影畫面中，綠色盒子是伊台北朋友
      杜炳維給伊的東西等語顯然不同。
    2.另被告又於偵查中陳述：雄果素是我們研發要上市產品，
      裡頭是白色小包裝，當時伊想用30ML，在市面上找適合大
      小的盒子，後找到電燈泡盒子大小最適合，因要伊設計盒
      子大小，製造廠商設計外包裝，伊想強調是草本，臨時以
      綠色紙包裝電燈泡盒子等語（見偵查卷第30頁），核與證
      人杜炳維則於原審證稱：伊一個朋友賣雄果素，伊覺得還
      不錯，當時伊與幾個朋友想要代理該雄果素產品去大陸賣
      ，並未包含被告等語，與被告之陳述內容不符，不能證明
      證人杜炳維有邀被告共同代理販售該產品，被告自無予以
      包裝之必要。且依被告於原審審理時陳述：伊前一天從台
      北淡水證人杜炳維住處南下到新竹伊同學位於空軍醫院後
      面住處借宿，第二天起床之後，伊要往台中走，經過這家
      店伊進去買飲料，準備要上高速公路。熊果素美白包裝的
      盒子，伊是在前一天晚上借住同學家包裝的。盒子包裝與
      材料在伊同學陳立昇那裡拿到的，他本身賣汽車進口機油
      ，伊拿來隨手包裝。是前一天晚上垃圾車要收垃圾時，伊
      有看到盒子，所以先拿出來用等語（見原審卷第47-48頁
      ），亦與被告在原審勘驗時所稱綠色盒子是杜炳維給我等
      語相左。且如被告所稱包裝雄果素美白產品的電燈炮盒子
      ，係在伊同學陳立昇那裡拿到的，惟扣案之綠色外包裝，
      則係美勞用紙，並非尋常家庭用紙，被告又如何自陳立昇
      家中取得，已非無疑。且被告自承甫自杜炳維取得上開雄
      果素，即驅車欲南下，途經新竹，借宿友人家中，又何須
      急以取得包裝紙，加以剪裁用以包裝電燈炮盒呢！顯與常
      情有違，難以遽信。且上開原審勘驗錄影畫面，係自被告
      後背右側自背心內掉落一「反光」淡綠色盒狀物品，而上
      開遭竊之超力家計號保險套1盒，盒子外部都有包1層塑膠
      模套，業經證人甲○○證述明確，塑膠模套白色透明，在
      鏡頭下較易呈反光反應，而被告所提出綠色外包裝，係色
      紙剪裁而成，外表粗糙，依物理原理，在鏡頭下不易呈反
      光反應，則自被告後背右側自背心內掉落一「反光」淡綠
      色盒狀物品，自以遭竊之超力家計號保險套盒，可能性較
      大。
    3.再原審當庭勘驗被告案發當日穿著之背心，勘驗結果如下
      ：背心前方右側靠近鈕扣的地方，有一開口約29公分，該
      開口下方衣服邊緣處已經脫線約18公分，該背心右側開口
      處至被告右側中心處，一直到右側中心處往後方8公分處
      位置，開口位置分佈在被告右側。被告蹲下來之後，開口
      位置分佈在被告右側至後口袋右側外緣處，被告前方左右
      兩側，上下各有口袋一只。原審並請被告再次穿上前開背
      心，請被告將被告庭呈之雄果素美白盒子放入被告所稱的
      衣物外緣開口處，再請被告從法庭門口進入之後，走向證
      人發言台前蹲下，請被告再行起立，被告背心內的盒子從
      被告背心下端脫線開口處自然滑落等情，亦有原審審判筆
      錄在卷可憑。又被告提出之綠色包裝雄果素盒子，長10‧
      5公分、寬、高各5．5公分，有本院勘驗筆錄在卷可佐(本
      院卷第30頁反面)，放在口袋頗占空間，口袋勢必凸起，
      被告當日係開車前往便利商店，既欲入店內購物，理應將
      該盒子留置車上，以免豈人疑竇。且依上開勘驗結果，被
      告當日所穿背心右側口袋下方脫線約18公分，顯較所提出
      包裝盒為長，則如被告確有帶該綠色包裝雄果素盒子，放
      入背心右上口袋，則自停車位置步行至便利商店，已有一
      段距離，盒子在行進幌動中，應早已脫落掉下地面，其稱
      於失竊之保險套放置處才掉下，未免過於巧合。且被告如
      確係掉落自己所有之物，自可大方撿起，重新放好，或置
      於手上，然依上開勘驗筆錄所載，被告於綠色盒子自背心
      內滑落後，即蹲下來，面向前方，而以手探該遺落物，再
      悄悄再塞入背心後方，其遮遮掩掩動作，顯見心虛之情。
      堪認被告係竊取系爭保險套，放入背心口袋後，因口袋破
      洞甚大，而自背心下擺滑落出來，被告始以隱晦之動作，
      重新檢拾藏放。被告上開所辯，自不可採。
  (十)綜上事證，被告上開竊盜犯行，事證明確，洵堪認定，應予
    依法論罪科刑。
二、不另為無罪諭知部分：
  (一)公訴意旨另以：被告乙○○於98年4 月12日12時4 分許，在
    新竹市○區○道路3 段2 號7-11便利商店內，除徒手竊取店
    內開放式陳列架上超力家計號保險套1 盒外，另同時竊取岡
    本OK衛生套2 盒、愛戴衛生套1 盒，因認被告此部分亦涉犯
    竊盜罪嫌等語。
  (二)按犯罪事實應依證據認定之，無證據不得推定其犯罪事實，
    刑事訴訟法第154 條定有明文。又按刑事訴訟法上所謂認定
    犯罪事實之證據，係指足以認定被告確有犯罪行為之積極證
    據而言，該項證據自須適合於被告犯罪事實之認定，始得採
    為斷罪資料；如未能發現相當證據，或證據不足以證明，自
    不能以推測或擬制之方法，以為裁判之基礎；告訴人之告訴
    係以使被告受刑事訴追為目的，是其陳述是否與事實相符，
    仍應調查其他之證據以資審認。
  (三)告訴人固分別於警詢、偵查、原審指訴、證述被告於98年4
    月12日在其擔任店長7-11便利商店竊取除超力家計號衛生套
    1 盒外，另同時竊取岡本OK衛生套2 盒、愛戴衛生套1 盒等
    語。然查：依前開原審當庭勘驗監視錄影畫面之勘驗結果內
    容，並未攝錄到被告有竊取前開衛生套之行為，另監視錄影
    畫面僅錄得自被告腰際滑落1盒超力家計號衛生套，參諸告
    訴人亦於本院證述當日店內清點紀錄已銷毀，無從提供等語
    ，則自難僅憑被告於當日有至該店消費及竊取超力家計號衛
    生套1盒之事實，遽以認定被告亦同時竊取岡本OK衛生套2
    盒、愛戴衛生套1盒之犯行。
  (四)此外，復查無其他證據證明被告涉有公訴人所指此部分竊盜
    犯行，應認此部分不能證明被告犯罪，惟公訴意旨認此部分
    與前開論罪科刑部分，為事實上一罪關係，爰不另為無罪之
    諭知。
三、原審詳查後，認被告上開竊盜犯行明確，援引刑法第320條
    第1項、第41條第1項前段，刑法施行法第1條之1第1項、第2
    項前段規定，並審酌被告無前科，素行尚可，有本院被告前
    科紀錄表可憑，惟不思以己力獲取財物，竊取他人財物供己
    所用，致被害人遭受財產上損害，危害社會治安與他人財產
    安全，守法意識薄弱，及犯後否認犯行，迄無悔意，及其所
    竊得財物價值為119元，亦據告訴人證述在卷、大學畢業智
    識程度等一切情狀，量處拘役50日，併諭知易科罰金之折算
    標準，以資懲儆，另就被告其餘被訴部分，不另為無罪之諭
    知。核原審認事用法並無違誤，有罪部分量刑亦頗適當，應
    予維持。被告上訴，仍執陳詞，否認犯行，核無理由，上訴
    應予駁回。
據上論斷，應依刑事訴訟法第368條，判決如主文。
本案經檢察官鄭富銘到庭執行職務。
中    華    民    國    99    年    8     月    11    日
                  刑事第十七庭  審判長法  官  王聰明
                                      法  官  黃雅芬
                                      法  官  陳世宗
以上正本證明與原本無異。
不得上訴。
                                      書記官  李佳穎
中    華    民    國    99    年    8     月    11    日

司法院資訊處製作；財團法人民間司法改革基金會備份。
